【裁判字號】    94,再抗,75
【裁判日期】    950112
【裁判案由】    聲請迴避
【裁判全文】
臺灣高等法院民事裁定                  94年度再抗字第75號
再審聲請人  甲○○
再審聲請人聲請迴避等事件，對於中華民國94年9月30日本院94
年度再抗字第58號確定裁定聲請再審，本院裁定如下：
    主      文
再審之聲請駁回。
再審聲請費用由再審聲請人負擔。
    理      由
一、按民事訴訟合意選定法官審判暫行條例第2條第1項、第 2項
    規定：「當事人於起訴時或第一次言詞辯論期日前，得合意
    選定受訴法院得獨任審判之法官審判第一審訴訟事件。其行
    準備程序者，得於第一次期日前合意選定之」，「對於依法
    令應行或得行合議審判之第一審訴訟事件，當事人得選定受
    訴法院之法官三人組成合議庭審判。其得行合議審判者，當
    事人亦得選定法官一人獨任審判」。又上開事件，以地方法
    院之小額訴訟程序、簡易訴訟程序、普通訴訟程序 (含人事
    訴訟程序) 之第一審民事事件為限，民事訴訟合意選定法官
    審判實施辦法第 2條定有明文。可知得合意選定法官審判之
    事件，係限於第一審民事事件，當事人不得於第二審訴訟程
    序聲請合意選定法官審判，至為灼明。查本件再審聲請人係
    對於本院94年度再抗字第58號確定裁定聲請再審，依民事訴
    訟法第 505條規定，應準用第二審訴訟程序之規定，自無合
    意選定法官審判之適用，是再審聲請人於本件再審事件聲請
    合意選定庭長吳景源、鄭雅萍及法官吳謀焰合議審判，於法
    未合，不應准許，仍應由本院依法審理，先予敘明。
二、本件再審聲請意旨略以：(一)本院94年度再抗字第58號確定裁
    定未注意反動政治力暗中介入而影響伊回復名譽訴訟事件之
    裁判 (指台灣宜蘭地方法院91年度簡上字第40號判決 )，此
    由曾擔任92年度再易字第 6號聲請再審案件合議庭審判長法
    官之臺灣宜蘭地方法院前院長林雅鋒，及前院長黃麗生均因
    知悉伊回覆名譽事件之真正案情，而被反動政治勢力暗中運
    作調職，即知政治力影響司法裁判之因素，伊乃懇請黃麗生
    院長為人證，依民事訴訟法第496條第1項第13款規定聲請再
    審。(二)原確定裁定認伊所提出「迴避證2 」為「原法院91年
    度簡上字第40號判決及聲請人於上加註對於法院取捨證據認
    定事實之意見」一節，顯有錯誤，因「迴避證2 」實為「91
    年度簡上字第40號民事判決書內再審聲請人所填註判決理由
    基礎錯誤或不正確的『事證』」，而非意見，可見原裁定漠
    視伊所提出關鍵性事證。(三)原確定裁定誤認楊秋法官擔任原
    法院93年度聲再字第 3號再審事件之合議庭法官，可知原裁
    定對於本件聲請迴避事件並未審慎審理。(四)原確定裁定認「
    訴訟事件一經終局判決，即無影響審判公平情事發生之可能
    ，而無聲請承辦法官迴避必要」云云；惟當事人於裁判確定
    後，依法仍得提起再審之訴或聲請再審，上開回復名譽事件
    之確定判決已受反動政治力暗中介入影響，日後伊聲請再審
    仍然會發生審判不公平之情事，顯有聲請法官迴避之必要；
    再者，伊係以楊麗秋法官及邱景芬法官受反動政治力暗中影
    響，致認其執行職務有偏頗之虞而聲請法官迴避，原確定裁
    定似未深入予解案情，為此聲請再審，請求廢棄原裁定，請
    求裁定楊麗秋法官及邱景芬法官迴避台灣宜蘭地方法院93年
    度聲再字第 6號事件及日後有關再審聲請人訴訟事件之職務
    等語。
三、按對於確定裁定聲請再審，依民事訴訟法第 507條準用同法
    第501條第1項第 4款之規定，應表明再審理由，及關於再審
    理由並遵守不變期間之證據，此為必須具備之程式。所謂表
    明再審理由，必須指明確定判決有如何合於法定再審事由之
    具體情事始為相當，倘僅泛言有何條款之再審事由，而無具
    體情事者，仍難謂已合法表明再審事由。既未合法表明再審
    事由，即為無再審之事由，性質上無庸命其補正（最高法院
    61年度台再字第 137號判例要旨參照）。次按民事訴訟法第
    496 條第 1項第13款所謂當事人發見未經斟酌之證物，係指
    前訴訟程序事實審之言詞辯論終結前已存在之證物，因當事
    人不知有此，致未經斟酌，現始知之者而言；若在前訴訟程
    序事實審言詞辯論終結前，尚未存在之證物，本無所謂發見
    ，自不得以之為再審理由，亦有最高法院29年度上字第1005
    號判例要旨可資參照。
四、查再審聲請人聲請台灣宜蘭地方法院楊麗秋法官及邱景芬法
    官迴避該院93年度聲再字第 6號之審判職務，經台灣宜蘭地
    方法院93年度聲字第 441號及本院94年度抗字第1426號裁定
    駁回其聲請後，再審聲請人以該確定裁定有民事訴訟法第49
    6條第1項第13款事由聲請再審，經本院94年度再抗字第58號
    認其聲請無理由予以裁定駁回，再審聲請人復對上開駁回再
    審聲請之確定裁定提起本件再審，主張黃麗生院長因知悉再
    審聲請人上開回復名譽事件之真正案情，乃遭反動政治勢力
    暗中運作調職，目的在避免黃麗生院長擔任其回復名譽再審
    事件之審判長，俾楊麗秋法官在新任院長上任尚未熟悉狀況
    之情形下把持該事件之裁判，故以黃麗生院長為人證，依民
    事訴訟法第496條第1項第13款規定聲請再審云云。惟查：依
    再審聲請人提出中國時報之剪報資料觀之，黃麗生院長調離
    台灣宜蘭地方法院院長職務之時間為94年10月12日，遠在本
    院於94年 9月30日以94年度再抗字第58號裁定駁回再審聲請
    之後，顯不符合民事訴訟法第496條第1項第13款所謂「發見
    未經斟酌之證物」；遑論再審聲請人復未指明該人證如何為
    原確定再審裁定所應斟酌之證物，自難認斟酌該證物有使再
    審聲請人於原確定再審事件受較有利益裁判之情事，再審聲
    請人以此主張原確定再審裁定有民事訴訟法第496條第1項第
    13款規定之再審事由，自不足採。此外，再審聲請人聲請意
    旨所指各節，僅泛言原確定再審裁定漠視其所提出關鍵性事
    證、未審慎審理、未深入了解案情云云，並未具體表明有何
    發見未經斟酌之證物，顯未指明原確定裁定有如何合於民事
    訴訟法第496條第1項第13款規定之再審事由，則再審聲請人
    聲請本件再審，自無理由。
五、據上論結，本件再審之聲請為無理由，爰裁定如主文。
中    華    民    國    95    年    1     月    12    日
                  民事第十一庭  審判長法  官  阮富枝
                                      法  官  陳財旺
                                      法  官  吳麗惠
正本係照原本作成。
不得抗告。
中    華    民    國    95    年    1     月    13    日
                                      書記官  陶美玲


司法院資訊處製作；財團法人民間司法改革基金會備份。
